臺灣新北地方法院刑事判決
111年度審金訴字第388號
公  訴  人  臺灣新北地方檢察署檢察官
被      告  鄧偉成



選任辯護人  閰道至律師
            劉興峯律師
            尤文粲律師
上列被告因違反洗錢防制法等案件，經檢察官提起公訴（111年
度偵緝字第4276號），本院判決如下：
    主  文
本件管轄錯誤，移送於臺灣臺北地方法院。
    理  由
一、公訴意旨略以：被告鄧偉成與黃詩雅（所涉幫助詐欺、幫助
    洗錢犯行，經另案提起公訴）均明知金融機構帳戶資料係供個
    人使用之重要理財及交易工具，關係個人財產及信用之表徵，
    並可預見提供自己之金融帳戶予陌生人士使用，常與詐欺等財
    產犯罪密切相關，可能掩飾他人詐欺犯罪所得財物，被詐欺
    集團利用以作為人頭帳戶，遂行詐欺犯罪，藉此躲避警方追查
    ，竟仍基於縱掩飾他人詐欺犯罪所得之去向，他人持其金融
    帳戶以為詐欺犯罪工具，均無違反其本意之幫助掩飾他人詐
    欺犯罪所得之去向及幫助詐欺取財之不確定故意，被告先在
    社群網站Instagram上刊登「4至5天可賺2-5萬元」之訊息，
    黃詩雅為其高中同學，因需錢孔急，見上開訊息後則私訊被
    告，被告即媒介指示黃詩雅，於民國110年5月5日10時許，
    在基隆市○○區○○路000號「享住旅店」306號房，將其申設於
    中國信託商業銀行股份有限公司（下稱中國信託銀行）帳號
    000000000000號帳戶（下稱本案中國信託銀行帳戶）、國泰
    世華商業銀行股份有限公司（下稱國泰世華銀行）帳號0000
    00000000號帳戶（下稱本案國泰世華銀行帳戶）之存摺、網
    路銀行帳號密碼交付與被告所指示之姓名年籍不詳之男子，
    並依真實姓名年籍不詳之詐欺集團成年成員指示至上開銀行某
    分行將若干帳戶設定為約定轉帳帳戶，以此方式容任該詐欺
    集團成年成員使用本案帳戶以遂行犯罪。嗣前揭詐欺集團成
    年成員取得本案帳戶後，即共同意圖為自己不法之所有，基
    於三人以上共同以網際網路對公眾散布而犯詐欺取財及掩飾
    詐欺犯罪所得去向之犯意聯絡，由該詐欺集團話務機房成年
    成員於附表所示之詐騙時間，向許偉柔、白桂禎、張育瑄、
    吳昌瑋、田詠瑄、陳霈菱、劉怡欣等7人（下稱許偉柔等7人
    ）以附表所示之詐騙方法詐取財物，致上開7人均陷於錯誤
    ，而分別於附表所示之存/匯款時地，存/匯出如附表所示之
    存/匯款金額至存/匯入帳戶，旋遭該詐欺集團成年成員利用
    已設定之約定轉帳功能匯出大額款項至該些帳戶，以此方式
    掩飾詐欺犯罪所得去向，蓄意製造金流斷點，因認被告涉犯刑
    法第30條第1項前段、第339條第1項、洗錢防制法第2條、第
    14條第1項之幫助詐欺取財罪、幫助一般洗錢罪嫌。
二、按案件由犯罪地或被告之住所、居所或所在地之法院管轄；
    無管轄權之案件，應諭知管轄錯誤之判決，並同時諭知移送
    於管轄法院，且得不經言詞辯論為之，刑事訴訟法第5條第1
    項、第304條、第307條分別定有明文。再定管轄權之有無，
    以起訴時為準，又所謂起訴時，自以該案件繫屬於法院時為
    準。經查：
(一)被告經臺灣新北地方檢察署檢察官向本院提起公訴，於111
    年10月31日案件繫屬本院時，被告住所在臺北市○○區○○路00
    0巷0號，居所在臺北市○○區○○街000巷00○0號5樓，且被告並
    無受羈押或在監執行之情形，業據被告於警詢、偵查時供述
    明確，並有個人戶籍資料查詢結果、臺灣高等法院在監在押
    全國紀錄表各1件可參。是本案繫屬本院時，被告之住所、
    居所地及所在地，均非屬本院轄區。
(二)被告指示黃詩雅交付本案中國信託銀行帳戶、國泰世華銀行
    帳戶存摺、網路銀行帳號密碼等與詐欺集團成員之地點，係
    在基隆市，業據證人黃詩雅於警詢時證述明確（見偵字第36
    022號卷第10頁）；而詐欺集團成員對如附表所示之告訴人
    或被害人許偉柔等7人施詐時，詐欺集團成員所在地點不明
    ；另告訴人許偉柔係在嘉義縣（見偵字第36022卷第61頁）
    、告訴人白桂禎係在澎湖縣（見偵字第36022號卷第107頁）
    、告訴人張育瑄係在嘉義縣（見偵字第36022號卷第133頁）
    、被害人吳昌瑋係在雲林縣（見偵字第36022號卷第150頁）
    、告訴人田詠瑄（住新北市○○區○○於○○地○○○○○○000號卷第7
    頁）、告訴人陳霈菱係在台南市（見偵字第15210號卷第58
    頁）、告訴人劉怡欣（住台中市）亦係於不詳地點（見偵字
    第16164號卷第36頁）與詐欺集團成員聯繫而受騙，始依詐
    欺集團成員指示，於附表所示之匯款地點，分別匯款如附表
    所示之金額進入本案中國信託銀行帳戶、國泰世華銀行帳戶
    等情，業經證人許偉柔等7人於警詢時證述屬實；又告訴人
    或被害人許偉柔等7人受詐騙後將款項匯入本案中國信託銀
    行帳戶、國泰世華銀行帳戶，而本案中國信託銀行帳戶係開
    設於中國信託銀行之公館分行（設於臺北市中正區羅斯福路
    3段），本案國泰世華銀行帳戶則係開設於國泰世華銀行古
    亭分行（設於臺北市中正區羅斯福路3段）等情，復有本院
    公務電話紀錄表、網路服務據點查詢資料、國泰世華銀行存
    匯作業管理部111年11月11日函各1件可參。足見上開犯罪行
    為地、結果地均非屬本院轄區。
三、按「數人共犯一罪或數罪情形者，為相牽連之案件」、「數
    同級法院管轄之案件相牽連者，得合併由其中一法院管轄」
    ，刑事訴訟法第7條第2款，第6條第1項定有明文。而所謂數
    人共犯一罪或數罪情形，並不以判決結果認定為共犯者為限
    ，祇須從偵查結果，形式上認係具有廣義共犯關係，亦即具
    有共同正犯、教唆與被教唆關係及正犯與幫助之犯罪關係者
    ，均屬相牽連之案件（最高法院110年度台上字第6292號判
    決意旨參照）。亦即所謂「數人共犯一罪」之相牽連案件，
    就幫助犯而言，僅於「正犯與幫助之犯罪關係」間始為相牽
    連案件，數幫助犯彼此間自難認屬數人共犯一罪之相牽連案
    件。查：黃詩雅因於上開時、地，將本案中國信託銀行帳戶
    、國泰世華銀行帳戶之存摺、網路銀行帳號密碼交付詐欺集
    團成員，嗣詐欺集團成員取得前開帳戶後，即共同意圖為自
    己不法之所有，基於三人以上共同以網際網路對公眾散布而
    犯詐欺取財及掩飾詐欺犯罪所得去向之犯意聯絡，由該詐欺
    集團話務機房成年成員於附表所示之詐騙時間，向如附所示
    之許偉柔等7人為附表所示之詐騙行為，致其等均陷於錯誤
    ，分別匯款至本案中國信託銀行帳戶、國泰世華銀行帳戶，
    因認黃詩雅涉犯刑法第30條第1項前段、第339條第1項、洗
    錢防制法第2條、第14條第1項之幫助詐欺取財、幫助一般洗
    錢等罪嫌，而經臺灣新北地方檢察署檢察官以110年度偵字
    第36022號、111年度偵字第269、15210、16164號起訴書向
    本院提起公訴，現由本院另案審理中（下稱前案），有上開
    起訴書、臺灣高等法院被告（黃詩雅）前案紀錄表在卷可參
    。是依本案公訴意旨、前案起訴書所記載，本案被告與前案
    被告黃詩雅，僅均同屬於對本案詐欺集團成員實施詐騙如附
    表所示許偉柔等7人時給予助力之幫助犯，是本案被告與前
    案被告黃詩雅間，顯非共同正犯、教唆與被教唆關係及正犯
    與幫助之犯罪關係，揆諸上開說明，本案與前案自非數人共
    犯一罪之相牽連案件，復查無其他本案詐欺集團成員之正犯
    經起訴繫屬於本院之情事，是亦無從據以逕認本院就本案有
    相牽連之管轄權。
四、綜上所述，本院就本案並無管轄權，揆諸首開說明，爰不經
    言詞辯論，逕為管轄錯誤之判決，並參酌本件被告行為時之
    住所地、行為地、證據調查之方便性，同時諭知移送有管轄
    權之臺灣臺北地方法院。
據上論斷，應依刑事訴訟法第304條、第307條，判決如主文。
中　　華　　民　　國　　111 　年　　11　　月　　29　　日
                  刑事第二十五庭  審判長法  官  白光華
　　　　　　　　　                      法  官  王綽光
　　　　　　　　　                      法  官  曾淑娟
以上正本證明與原本無異。
如不服本判決應於收受判決後20日內向本院提出上訴書狀，並應
敘述具體理由。其未敘述上訴理由者，應於上訴期間屆滿後20日
內向本院補提理由書(均須按他造當事人之人數附繕本)「切勿逕
送上級法院」。
                                        書記官  楊貽婷 
中　　華　　民　　國　　111 　年　　11　　月　　29　　日

附表：
編號 告訴人 被害人 詐騙時間 詐騙方法 存/匯款時地 存/匯款金額 （新臺幣） 存/匯入帳戶 1 許偉柔 （有提告） 　 110年5月6日13時10分許 假投資真詐財 於110年5月8日14時35分許，在嘉義縣○○鄉○○000號住所，自其申設於合作金庫銀行帳號0000000000000號帳戶，以網路銀行方式轉帳匯款。 2萬5,000元 本案中國信託銀行帳戶     於110年5月8日15時16分許，在不詳地點，自其申設於合作金庫銀行帳號0000000000000號帳戶，以網路銀行方式轉帳匯款。 2萬5,000元 本案中國信託銀行帳戶 2 白桂禎 （有提告） 110年5月10日某時許 假投資真詐財 於110年5月10日20時17分許，在澎湖縣○○市○○里0○0號住所，自其申設於合作金庫銀行帳號0000000000000號帳戶，以網路銀行方式轉帳匯款。 2萬5,000元 本案中國信託銀行帳戶     於110年5月10日20時44分許，在澎湖縣○○市○○里0○0號住所，自其申設於合作金庫銀行帳號0000000000000號帳戶，以網路銀行方式轉帳匯款。 3萬元  3 張育瑄 （有提告） 110年5月5日21時18分前某日時 假投資真詐財 於110年5月7日18時36分許，在嘉義縣太保市縣○○街00號住所，自其申設玉山商業股份有限公司帳號0000000000000號帳戶，以網路銀行方式轉帳匯款。 2萬元 本案中國信託銀行帳戶 4 吳昌瑋 （未提告） 110年5月7日19時 許前某日時 假投資真詐財 於110年5月7日19時許，在不詳地點，自其申設於中國信託銀行帳號000000000000號帳戶，以網路銀行方式轉帳匯款。 2萬元 本案中國信託銀行帳戶 5 田詠瑄 （有提告） 　 110年5月5日13時52分 假投資真詐財 於110年5月7日19時35分許，在不詳地點，自其申設於國泰世華銀行帳號000000000000號帳戶，以網路銀行方式轉帳匯款。 6萬2,000元 本案中國信託銀行帳戶     於110年5月7日21時43分許，在不詳地點，自其申設於國泰世華銀行帳號000000000000號帳戶，以網路銀行方式轉帳匯款。 5萬元      於110年5月7日22時19分許，在不詳地點，自其申設於國泰世華銀行帳號000000000000號帳戶，以網路銀行方式轉帳匯款。 3萬5,000元  6 陳霈菱 （有提告） 110年4月19日某時許 假投資真詐財 於110年5月8日17時8分許，在臺南市○○區○○路○段000號統一超商股份有限公司（下稱統一超商）「長溪門市」，自其申設於中國信託銀行帳號000000000000000號帳戶，以自動櫃員機方式轉帳匯款。 5萬元 本案中國信託銀行帳戶     於110年5月8日17時8分許，在臺南市○○區○○路○段000號統一超商「長溪門市」，自其申設於中國信託銀行帳號000000000000000號帳戶，以自動櫃員機方式轉帳匯款。 1萬4,020元  7 劉怡欣 （有提告） 110年4月初某日時 假投資真詐財 於110年5月10日21時13分許，在不詳地點，自其申設於彰化銀行帳號00000000000000號帳戶，以網路銀行方式轉帳匯款。 3萬元 本案國泰世華銀行帳戶